【裁判字號】    98,交聲,3373
【裁判日期】    981030
【裁判案由】    交管條例聲異
【裁判全文】
臺灣板橋地方法院交通事件裁定        98年度交聲字第3373號
原處分機關  交通部公路總局臺北區監理所板橋監理站
異  議  人
即受處分人  甲○
上列異議人因違反道路交通管理處罰條例案件，對於交通部公路
總局臺北區監理所板橋監理站於民國98年9 月2 日以板監裁字裁
41-C00000000號違反道路交通管理事件裁決書所為之處分，聲明
異議，本院裁定如下：
    主  文
異議駁回。
    理  由
一、異議意旨略以：異議人於民國98年7 月29日晚間7 時許，騎
    乘機車前往臺北縣板橋市○○路上縣立文化中心，自莊敬路
    直行橫越萬板路時，在莊敬路福德宮前遭員警誤認未依規定
    兩段左轉。惟該路口複雜，短短30公尺，有多岔路，且有3
    具以上紅綠燈，加上夜間多號誌燈相錯，導致員警誤判；異
    議人係綠燈直行莊敬路，不該裁罰，為此聲明異議云云。
二、按機器腳踏車行駛至交岔路口，其轉彎，應依標誌或標線之
    規定行駛，道路交通安全規則第99條第2 項前段定有明文。
    次按機慢車兩段左（右）轉標誌，用以告示左（右）轉汽缸
    總排氣量未滿五百五十立方公分機器腳踏車或慢車駕駛人應
    遵照號誌指示，在號誌顯示允許直行時先行駛至右（左）前
    方路口之左（右）轉待轉區等待左（右）轉，俟該方向號誌
    顯示允許直行後，再行續駛，以兩段方式完成左（右）轉。
    本標誌設於實施機慢車兩段左（右）轉路口附近顯明之處，
    並配合劃設機慢車左（右）轉待轉區○○○道路交通標誌標
    線號誌設置規則第65條亦定有明文。又汽車（含機器腳踏車
    ）駕駛人轉彎時，不依標誌、標線、號誌指示者，處新臺幣
    六百元以上一千八百元以下罰鍰；汽車駕駛人有違反前述規
    定者，並記違規點數一點；道路交通管理處罰條例第48 條
    第1 項第2 款、第63條第1 項第1 款亦規定甚明。
三、經查：
  (一)、異議人即受處分人甲○於98年7 月29日19時18分許，騎乘
      車牌號碼LS7-777 號重型機車，於臺北縣板橋市○○路與
      莊敬路之交岔路口處，因不依規定兩段式左轉，為臺北縣
      政府警察局海山分局交通分隊執勤警員余瑞昌當場攔停並
      填製臺北縣政府警察局北縣警交大字第C00000000 號舉發
      違反道路交通管理事件通知單（下稱舉發通知單）予以舉
      發，異議人於應到案日期前向原處分機關陳述意見，原處
      分機關函請舉發單位調查結果，認板橋市○○○○○路口
      已設置兩段式左轉之標誌、標線，依道路交通安全規則第
      99條第2 項規定，機器腳踏車行駛至路口，其轉彎應依標
      誌或標線之規定行駛，駕駛人由萬板路直接左轉莊敬路，
      違反上述規定，另該路口非十字交岔路口，由莊敬路欲橫
      越萬板路並無法直行，且路口設有2 組不同號誌管制車輛
      通行，駕駛人行經路口即應依標誌、標線、號誌指示行駛
      ，認異議人確有由萬板路直接左轉莊敬路之違規行為，遂
      於98年9 月2 日以板監裁字裁41-C00000000號違反道路交
      通管理事件裁決書（下稱裁決書），依道路交通管理處罰
      條例第53條第1 項、第63條（漏引第1 項第1 款）規定，
      及違反道路交通管理事件統一裁罰基準表之規定，裁處異
      議人罰鍰新臺幣6 百元，並記違規點數1 點，異議人於收
      受裁決書後於法定期限內聲明異議等情，有上開舉發通知
      單、交通部公路總局臺北區監理所板橋監理站交通違規案
      件陳述書、臺北縣政府警察局海山分局98年8 月20日北縣
      警海交裁字第0980033219號書函、上開裁決書、聲明異議
      狀各1 份附卷可稽，合先敘明。
  (二)、異議人甲○不爭執其於98年7 月29日19時18分許，騎乘車
      牌號碼LS7-777 號重型機車，在臺北縣板橋市○○路與莊
      敬路口為執勤警員余瑞昌攔停並填製上開舉發通知單當場
      舉發之事實，惟矢口否認有騎乘機車不依兩段式左轉標誌
      轉彎之違規行為，辯稱伊係綠燈直行莊敬路云云。惟證人
      余瑞昌於本院訊問時具結證稱：「98年7 月29日晚上19時
      18分，當時異議人是騎乘LS7-777 重型機車，當時我是在
      莊敬路中山公園門口處執勤，我看到異議人的機車是自萬
      板路直接左轉莊敬路過來，當時莊敬路來往的燈號是紅燈
      ，所以萬板路的燈號是綠燈，異議人是不可以左轉的，因
      為該路口有機車待轉區○○○○段式左轉，當時異議人是
      跟在一台機車的後面，因為同時有二部機車違規左轉，所
      以我將該第一部機車及異議人同時攔下，我攔停時，異議
      人說他是自莊敬路直行的，沒有要左轉，我告訴他，若你
      是直行的話，是闖紅燈，異議人就改口承認他是自萬板路
      左轉過來，我當場開單並交由異議人簽收。（法官問：你
      的確有清楚看到異議人的車子是由萬板路左轉莊敬路？）
      我有看清楚異議人是自萬板路左轉過來的。（法官問：你
      當時站立的位置距離該十字路約有幾公尺？）約有一百五
      十公尺左右。（法官問：當天的視線如何？）當時太陽快
      下山了，光線還可以判斷車輛。（法官問：對於異議人主
      張他當時是自莊敬路直行有何意見？）如果異議人是沿莊
      敬路直行，那麼異議人就是闖紅燈了，因為當時我有注意
      莊敬路的燈號是紅燈（庭呈現場圖）（法官問：異議人及
      前方車輛違規左轉時，有無其他汽機車同時在旁行駛？）
      沒有。當時只有他們二台機車過來」（見本院98年10月7
      日訊問筆錄）。按當時警員余瑞昌係執行交通管理勤務而
      舉發違反道路交通管理處罰條例所列之違規事實，本質上
      為行政處分，依首揭說明，該行政處分所認事實當可被推
      定為真正。又按交通案件所需之舉證狀態均稍縱即逝，除
      非恰好經警員拍照存證外，事後均無法還原現場狀態，故
      舉發當時現場之執勤警員自屬交通案件之重要證人，而觀
      諸卷內並無任何證據足資懷疑證人余瑞昌有捏造事實違法
      取締之不法情事，再參酌警員執行公務時，本身即受有行
      政懲處責任之監督，其到庭具結作證，更係以刑事責任擔
      保其證言之真實性，本件舉發警員既已到庭證述如上，且
      證人與異議人間亦無任何嫌隙，當不至甘冒偽證罪責之風
      險，僅為罰鍰處分即蓄意構陷異議人，本院就其前開證言
      又查無顯著瑕疵或與事實不符之處，是證人余瑞昌之上開
      證詞應堪採信。
  (三)、異議人於本院訊問時陳稱：「我在全家便利商店看到有一
      個待轉標誌。我是自全家便利商店直行莊敬路，並不需待
      轉。」、「其實我一看到綠燈就會馬上加速，且會接近前
      面的車子。我當天是因為黃燈變成綠燈，我馬上加速通過
      這個路口，在前面的機車則是由萬板路綠燈快變成紅燈，
      他才加速左轉，所以我的機車才會與他的車子這麼接近，
      我堅持我是綠燈直行莊敬路，我的車速是四、五十，由警
      察的方向會誤以為我與前車一起左轉。當天的車流量非常
      多。（法官問：號誌燈轉為綠燈，是自紅燈變為綠燈，不
      會先變為黃燈才轉為綠燈，有何意見？）我是確定莊敬路
      是綠燈才直行的。」（見本院98年10月7 日訊問筆錄）。
      按異議人於本院訊問時陳稱伊係因為黃燈變成綠燈，馬上
      加速通過莊敬路口云云，惟號誌燈係自紅燈直接變換為綠
      燈，不會先變換為黃燈才轉為綠燈，是異議人之辯解實堪
      懷疑。再者，異議人一再堅稱伊係於莊敬路上一看到綠燈
      就加速通過該路口，且伊騎車速度很快，若果真如此，為
      何在萬板路另一端之莊敬路上執勤員警攔停異議人時，莊
      敬路上燈誌號仍為紅燈？顯見異議人所辯，應非事實。。
四、綜上所述，本件異議人確有上揭機車轉彎時不依兩段式左轉
    標誌指示之違規事實，堪予認定。原處分機關援引道路交通
    管理處罰條例第48條第1 項第2 款、第63條（漏引第1 項第
    1 款，茲補正）及違反道路交通管理事件統一裁罰基準表，
    裁處異議人罰鍰新臺幣6 百元，並記違規點數1 點，核無不
    合，本件異議為無理由，應予駁回。
據上論斷，應依道路交通管理處罰條例第87條第2 項，道路交通
案件處理辦法第19條，裁定如主文。
中     華     民     國    98    年   10   月    30   日
                    臺灣板橋地方法院交通法庭
                          法  官  樊季康
以上正本證明與原本無異
如不服本裁定應於送達後5日內向本院提出抗告狀
                          書記官  陳秀慧
中    華    民    國    98    年    11    月    3     日


司法院資訊處製作；財團法人民間司法改革基金會備份。
